【裁判字號】    90,上訴,1393
【裁判日期】    901108
【裁判案由】    偽造貨幣
【裁判全文】
臺灣高等法院臺中分院刑事判決                    九十年度上訴字第一三九三號
    上  訴  人
    即  被  告  戊○○
    選任辯護人  曹宗
右上訴人因偽造貨幣案件，不服臺灣苗栗地方法院八十九年度訴字第四○七號中華民
國九十年五月十七日第一審判決（起訴案號：臺灣苗栗地方法院檢察署八十九年度偵
字第二四六八號），提起上訴，本院判決如左：
      主  文
原判決關於戊○○部分撤銷。
戊○○共同連續行使偽造之通用紙幣，處有期徒刑參年陸月。
扣案之裁紙機壹台及如附表二總計欄內所示之偽造通用紙幣，均沒收。
      事  實
一、戊○○意圖供行使之用，於民國八十九年六月初某日，透過跳蚤市場雜誌上廣告
    之媒介，以電話聯絡之方式，在桃園縣中壢市○○○路加油站旁，以新台幣（下
    同）二十三萬元之代價，向不詳姓名年籍之成年男子收購偽造之新台幣舊版千元
    紙鈔、五百元紙鈔，面額合計一百三十萬元，並將之置放在知情之王秀美位於桃
    園縣平鎮市○○里○○鄰○○路九十九巷十四號住處二樓之房間內，而收集上開
    偽造之通用紙幣以伺機使用，並因有部分偽鈔尚未裁剪成與真鈔相同之大小，戊○○即購買裁紙機一台，以為裁剪之用。戊○○自購得偽鈔之時起，基於行使偽
    造之通用紙幣之概括犯意，在桃園縣中壢市等地區，連續多次持前開偽鈔向攤販
    、商家購買水果等物，以換取找回之真鈔，並將所換得之真鈔分別放置於其所有
    車號七Ｇ—九０六二號自小客車右前乘客座置物凹槽內及王秀美前開住處二樓房
    間內。戊○○並與王秀美（業經原審判處有期徒刑貳年、緩刑伍年，未上訴而確
    定）基於共同行使偽造通用紙幣之概括犯意聯絡，自同年月十二日起，連續在如
    附表一編號一至八所示之時、地，由戊○○駕駛前開自小客車，將千元偽鈔交給
    王秀美，由王秀美下車持該偽鈔購買西瓜等物，向商家、攤販騙取找還之真鈔，
    詳如附表一所載。嗣於同月十九日十四時十五分許，在苗栗縣通霄鎮台一線一二
    七公里之南下車道處，為警當場查獲，並於前開自小客車內扣得如附表二編號一
    所示之偽鈔及詐得之真鈔；復經警搜索王秀美前開桃園縣中壢市之住處二樓房間
    ，扣得如附表二編號二所示之偽鈔、之前由戊○○所詐得之真鈔三萬五千零九十
    六元及戊○○所有用以切割偽鈔用之裁紙機一台，而查悉上情。
二、案經苗栗縣警察局通霄分局報請台灣苗栗地方法院檢察署檢察官偵查起訴。
      理  由
一、訊據上訴人即被告戊○○固供認透過跳蚤市場雜誌廣告媒介購得偽鈔一百三十萬
    元，並持以於八十九年六月十七日、十八日兩日至桃園縣中壢市地區購買水果等
    物品以換取真鈔，及於同年月十九日開車至苗栗縣通霄鎮省道台一線沿路上，持
    前開偽鈔交予王秀美下車向西瓜攤購買西瓜換取找回之真鈔之事實，惟否認部分
    行使偽造通用紙幣之犯行，辯稱：伊是在六月十五日晚上購進偽鈔，迨同年月十
    九日才南下至通霄地區，不可能於六月十九日前即在通霄地區犯案，且六月十九
    日當天伊只記得向二至三個攤位購物，伊並未向丙○○、丁○○、庚○○、王森
    田等人購買東西云云。惟查：
  (一)被告戊○○透過跳蚤市場雜誌上廣告之媒介，以電話聯絡之方式，在桃園縣中壢
    市○○○路加油站旁，以二十三萬元之代價，向不詳姓名年籍之成年男子購買偽
    造之新台幣舊版千元紙鈔、五百元紙鈔共計一百三十萬元，且部分之偽鈔因尚未
    切割，乃購買裁紙機一台加以切割等情，業據被告於警詢、偵查、原審坦承不諱
  。且扣案尚未使用如附表二編號一、二所示之偽鈔，係分別從戊○○所有車號七
    Ｇ—九０六二號後座旅行袋、後車箱，及王秀美位於桃園縣平鎮市○○里○○鄰
    ○○路九十九巷十四號住處二樓之房間內所起獲，經送往臺灣銀行鑑定之結果，
    確係偽造之新台幣，有臺灣銀行苗栗分行八十九年九月十三日（八九）銀苗出字
    第三六六七號函所檢附之截留偽造變造仿造新台幣券幣通報單三紙附卷可稽。雖
    扣案之五百元偽鈔尚有部分未切割成與真鈔同樣大小，惟僅需稍加裁剪即與真鈔
    無異，尚不得因此即認該部分非偽造之通用紙幣。是被告戊○○意圖供行使之用
    ，而收集偽造通用紙幣之犯行，應堪認定。
  (二)次查，被告購買偽鈔之時間，被告戊○○雖自白係於八十九年六月十五日所購得
    ，然此與證人丙○○證稱被告戊○○與另被告王秀美二人係於同年月十二日持偽
    造之千元紙鈔向其購買西瓜等情有所不符。證人丙○○於原審結證稱：被告戊○○、王秀美係在附表一編號一所示之時、地，以由戊○○駕駛前開車輛，王秀美
    下車持一千元偽鈔購買西瓜之方式，向丙○○購物並詐得找回之真鈔八百八十元
    等語。被告戊○○於原審雖辯稱：伊是於八十九年六月十五日才買進偽鈔，不可
    能於同月十二日即持以犯案，且證人丙○○查無偽鈔號碼可稽，本屬可疑，況伊
    於六月十日發生車禍，手敷石膏，臉部腫脹並貼有紗布，此有壢新醫院診斷證明
    書及醫院病例表可稽，何以丙○○於訊問中並未有此一描述？足見其所言不實云
    云。然查，檢察官起訴事實雖以被告自白之八十九年六月十五日為認定收集偽造
    通用紙幣之時點，惟被告之自白仍必須與事實相符，始得作為判決之基礎，刑事
    訴訟法第一百五十六條第二項定有明文。準此，被告要難以唯一之自白而否定丙○○證詞之真實性，仍應透過調查證據程序以查是否與事實相符，故被告戊○○
    以伊是六月十五日才買進偽鈔之自白，且經起訴書所採用，而認證人丙○○所言
    不實云云，尚難憑採。又證人丙○○雖無偽鈔號碼可稽，然據證人丙○○證稱已
    將偽鈔交予警局，且據證人即查獲被告二人之警員陳銘宏於原審證稱：「（被害
    人有無將偽鈔交給警察局？）有」、「（乙○○、王森田、丙○○他們三人交出
    的偽鈔，到哪裡去了？）我們都交給分局了‧‧‧‧」等語（詳見原審卷第一五
    二、第一五三頁）。由此足證證人丙○○確曾持偽鈔至警局作筆錄，其所言並非
    毫無根據。再者，姑不論證人丙○○所持之偽鈔號碼為何，然既於警詢當時疏漏
    未載，則仍應調查其他證據，以查其是否與事實相符，要不能以無偽鈔之號碼即
    遽論證人丙○○所言不實在。
  (三)承上，就被告戊○○與王秀美向證人丙○○持偽鈔購買西瓜之過程而論，證人丙○○於原審證稱：「（是誰去買西瓜的？有無看到那個男的臉部受傷？）是女生
    買的，在庭上的女生（指王秀美），我從他的身材、臉可以看出來，有看到一個
    男的坐在車上，但沒有看清楚他，也沒有看到他有否受傷，有看到男的臉，沒有
    看到男的臉部有受傷，沒有注意到。」等語。（詳見原審卷第一四八頁），是證
    人丙○○僅注意下車之被告王秀美特徵，而未遑注意車內男子即被告戊○○臉部
    是否有受傷，衡情無悖常理，尚不得以證人未證述車上男子臉部腫脹並貼有紗布
    之情而認其所言不實在。況證人丙○○亦證稱：「（男生所坐的車子是何種的？
    ）深色的ＢＭＷ‧‧‧‧」等語，核與被告戊○○於原審供稱：「（‧‧‧‧你
    有載王秀美？）有，我用黑色的ＢＭＷ車載他‧‧‧‧」等語相符，並有該車汽
    車查詢表附卷可稽。參以證人丙○○亦證稱：「（那女生如何跟你買的？）‧‧
    ‧‧他把鈔票直著對折兩次拿給我（對折再對折）」等語（詳見原審卷第一四九
    頁），亦核與被告戊○○供承：「（你把鈔票拿給王秀美去買東西時，鈔票有否
    摺？）有摺，是從口袋裡拿出來給他去買的。」及被告王秀美供承：「（被告（
    戊○○）拿錢給妳去買西瓜時，鈔票有否摺？）是有稍微折一下‧‧‧‧」等語
    （詳見原審卷第九七、九八頁）等語相符。以此參研互証，證人丙○○可清楚描
    述係一男子開深色ＢＭＷ自小客車，由王秀美下車買西瓜，且均有將千元偽鈔對
    折之使用方式，此與後述諸位證人所稱被告二人之犯罪分工、手法均相同，是其
    證言與事實均相符，應堪採信。再者，證人丙○○與被告二人宿無怨隙，當無攀
    詞誣陷之必要，且其經具結作證，豈有貪圖區區八百八十元而甘冒偽證罪處罰之
    理？綜上，證人丙○○所稱應堪採信，被告此部分所辯不足採，是證人丙○○證
    稱被告二人係八十九年六月十二日持偽鈔購買西瓜之時間，亦洵堪認定，被告戊○○自白係同年月十五日始購入偽鈔之部分，尚與事實不符，不得作為判決之基
    礎。
  (四)被告戊○○於原審又辯稱其所購買之偽鈔係整版印製編號相同者印刷，實不可能
    僅有一、二張編號不同之偽鈔，故證人丁○○所繳回之偽鈔號碼與扣案者不同，
    疑係其知有本案發生後，才乘機報警以領回真鈔，況證人丙○○與辛○○、黃金
    土與己○○○、庚○○與乙○○等西瓜攤均在同一處所，被告等在短短數天內在
    同一路段上，公然以偽鈔詐騙真鈔，實屬違情悖裡，且證人壬○○於九十年四月
    十三日之證詞，可懷疑證人均只要持有偽鈔，不論是否出自被告，均可要求退款
    ，甚至只要出面指證，即使沒有偽鈔，都准予退款，故證人言均不實在云云。然
    查，證人丁○○交予警局之偽鈔號碼雖僅有一張，而無其他搜索查扣之偽鈔號碼
    可互核，然據證人丁○○於原審訊問時證稱：「（跟你買西瓜的是誰？）是庭上
    的這位小姐（指王秀美），在警察局時，我所看到的穿著、頭髮等，我可以確認
    是他」、「（她坐什麼車來？）是坐黑色的ＢＭＷ車子」等語（詳見原審卷第一
    一六、一一七頁）。而證人王森田雖無偽造號碼資料可循，然其於警訊中亦清楚
    證稱：「有一男、一女，開黑色ＢＭＷ轎車‧‧‧‧（持偽鈔購買西瓜經過）而
    今天早上進貨西瓜時才發現，趕快向警方報案」等語（詳見偵查卷第五十二頁背
    面），是證人丁○○、王森田不僅就被告二人所駕駛之前開車輛顏色、廠牌及嫌
    疑人數、性別等均能據實描述，並加以指認，且王森田係主動向警方報案，渠等
    所言亦無瑕疵可指，應堪採信。至證人庚○○所持以報案之偽鈔號碼為ＤＮ６４
    ９２４５ＧＵ，於扣案之偽鈔中共有二張可互佐，而非僅唯一報案之一張偽鈔，
    參以其於警訊中亦證稱王秀美所持之千元偽鈔有折起來（詳見偵查卷第二十五頁
    ），亦與前述被告二人使用偽鈔之方式相符，而其亦可清楚指認下車之被告王秀
    美，是其證言亦堪採信。
  (五)至證人辛○○與乙○○雖亦無偽鈔號碼資料可稽，然所有證人持有之偽鈔均有交
    予警局，僅部分疏漏未載等情，已如前述，據證人辛○○於原審證稱：「我在攤
    子時，他們（指被告二人）先向我們買西瓜，我要去上班的路上時，被告他們又
    在精鹽廠前向乙○○買東西，我覺得可疑，所以我才打電話向媽媽問起，要我媽
    媽將剛才收到的錢檢查一下，確定是偽鈔。我就到精鹽廠前找乙○○，發現他收
    到的錢也是偽鈔，我就去報案」等語（詳見原審卷第一一九、一二○頁），核與
    證人乙○○於警詢及原審訊問時證稱：「‧‧‧‧我發現是假鈔後，該員已開車
    離開，我追趕不上，過了一會兒同為賣西瓜販前來問我是否有人持假鈔向我買西
    瓜‧‧‧‧」、「（證人辛○○說，後來有去找你，對妳說那可能是偽鈔，有否
    ？）有的」相符（詳見偵卷第二十頁背面、原審卷第一二一頁），參以證人辛○○與乙○○之攤位均在省道台一線上，彼此相距不遠，且證稱被告戊○○與另被
    告王秀美二人先後持偽鈔詐騙時間亦近，證人辛○○復係主動報案，再被告於本
    院審理時亦供稱：伊在八十九年六月十九日下午接近二點時使用偽鈔一次，又隔
    了一會兒再使用偽鈔一次等語，其所供時間亦與證人辛○○與乙○○所供相近，
    堪認證人辛○○與乙○○所證堪以採信，被告所辯，應不足採。
  (六)被告戊○○於原審雖又辯稱上開證人為貪圖可自警局換回之真鈔，是只要持有偽
    鈔，不論是否出自被告，均可要求退款，甚至只要出面指證，即使沒有偽鈔，都
    准予退款云云，並舉證人壬○○於原審審理時之證述為其論據。然查，證人王森
    田、庚○○係於發現偽鈔後主動報案，而非經警員挨戶詢問後始至警局做筆錄等
    情，已如前述。且經原審訊問是否有被告戊○○所質疑之前述情形，證人乙○○
    、王森田、丁○○、辛○○、丙○○於原審均否認有其事（詳見原審卷第一二二
    頁、第一四九頁），且被告二人均有積極證據足資證明被告二人確係持偽鈔向其
  購買，已如前述理由(一)至(四)所認定，是被告戊○○此部分之辯稱亦屬無據。至證
    人壬○○雖於原審審理時證稱：「（問：警察有對你說，如出來指認，就會退給
    你真鈔？）是有說，要我們把偽鈔拿出來」等語，然解讀其真意，並無「即使沒
    有偽鈔，如出來作證，即可拿真鈔」之意思，僅單純謂：警員問有無被人持假鈔
    購買西瓜，如有，將偽鈔拿出，並至警局作筆錄，且可領回被騙之金額等情，要
    無證人任意出面作證即可領錢之意，是證人壬○○所言，尚難資為有利於被告之
    認定。
  (七)至被告戊○○於原審所指證人丙○○與辛○○、丁○○與己○○○、庚○○與乙○○等西瓜攤均在同一處所，被告等在短短數天內在同一路段上，公然以偽鈔詐
    騙真鈔，實屬違情悖裡一節。經查，丙○○與辛○○擺設西瓜攤地點，依卷附之
    資料，相距有數公里之遠，且據證人辛○○於原審證稱：「（丙○○是在台一線
    一二七點六公里的地方？你們？）他約在秋茂園那裡，約離我們三公里」等語（
    詳見原審卷第一二一頁），是兩人並非在同一地點，應堪認定；至證人丁○○與
    己○○○，及證人庚○○與乙○○雖擺設地點相近，然所述被騙日期並不相同，
    苟被告二人心存詐騙真鈔之意，即便在同一地點，見販賣西瓜之流動攤販非昔日
    所詐騙者，亦持偽鈔加以行騙，衡情並無不合理之處，況證人丙○○、丁○○、
    庚○○、壬○○、辛○○、乙○○、王森田等人所為之證述，均調查詳盡，且與
    事實相符，已如前述，且證人等與被告二人亦無怨隙，當無設詞誣陷之理，而渠
    等經具結作證，並於原審經檢察官、辯護人交互詰問以檢證其證言之可信度，並
    無瑕疵可指，焉有貪圖區區近千元而甘冒判處較重偽證罪刑罰之理？再證人壬○○、己○○○所繳回之偽鈔號碼ＤＬ６５６６６６ＧＸ、ＤＭ３６８６２２ＦＸ
    ，如附表二總計欄所示，於被告二人處即扣得有二百三十五張、八十張，且證人
    壬○○、己○○○於警詢時亦詳細證述一男子開車，由女子下車持偽鈔購買等情
    。綜上，證人丙○○八人所言應堪採信，被告此部分所辯應不足採，被告戊○○
    有與另被告王秀美持偽鈔向證人八人購買西瓜等物一節，應至臻明確。
  (八)另被告王秀美於原審審理時雖否認知悉戊○○所交付給伊之千元紙鈔係偽鈔，惟
    查，依前述之認定，被告戊○○與王秀美自八十九年六月十二日起，即持偽鈔向
    路旁西瓜攤購買西瓜，且繼之於六月十六日、十八日及十九日查獲止，先後至少
    有八次之多有證人可佐。而渠二人於十九日當日行使偽鈔所得之真鈔，被告王秀
    美於原審雖供稱找回之錢均交給戊○○，然據被告戊○○於原審供稱：「‧‧‧
    ‧（偽鈔）車上都是放在駕駛座右座旁車門上置物箱」、「錢多少，我不確定，
    只要換回來的錢，都是放在車門旁的凹槽」等語（詳見原審卷第七二頁、一二五
    頁），核與證人即查獲之警員陳銘宏於原審證稱：「（你們查到的真鈔，是在哪
    裡找到的？）是在車子上的右前車門的凹槽‧‧‧‧」（詳見原審卷第一五五頁
    ）等語相符，是被告王秀美此部分所言，與事實不符，不足採信。又經警員於該
    車右前門凹槽所查獲換回之真鈔數額，據苗栗縣警察局通霄分局刑事案件報告書
    所載雖為一萬六千八百三十元，然而，證人陳銘宏證稱：「（被害人有無當場發
    給他們應找的真鈔？）有‧‧‧‧」、「因那些錢都是從被告的車上拿出來的，
    我們也有問被告，被告有說那些錢都是買西瓜換得的錢，根據這樣認定的」等語
    （詳見原審卷第一五三頁），並根據證人即被害人丙○○八人之證述，共計發還
    六千三百四十四元。是以，警員係從該車凹槽所查獲之真鈔發還證人丙○○八人
    ，最後剩餘一萬六千八百三十元，前開刑事案件報告書所載之一萬六千八百三十
    元，應未包括發還證人之六千三百四十四元，否則，依偵查卷第四十八頁所附之
    扣押物品清單編號一所示，行使偽鈔所換得並繳交臺灣苗栗地方法院贓物庫之贓
    款，則應為五萬八千二百七十元，而非五萬一千九百二十六元（蓋於王秀美位於
    桃園之前開住處內所查獲之真鈔為三萬五千零九十六元，加上一萬六千八百三十
    元，才係繳庫之實際額數，而六千三百四十四元因發還證人，無從繳庫），由此
    足證被告查獲時，於右前車門凹槽置物處所扣得之真鈔，共計二萬三千一百七十
    四元（計算式：16,830+6,344），且此核與被告王秀美於警訊供承相符（詳見偵
    查卷第十三頁正面），應堪認定。復據被告戊○○於原審供稱：「（你買來的錢
    有無花掉？）沒有，我都放在車上及王秀美的家，放在放偽鈔的地方。車上是都
    放在駕駛座右座旁車門上的置物箱。」等語（詳見原審卷第七二頁），可知右前
    車門凹槽置物處扣得真鈔來源包括被告戊○○之前單獨一人以及與王秀美共同行
    使偽鈔所得之真鈔二部分，而無從區分，自難以此二萬三千一百七十四元而推算
    王秀美可能犯行之次數。是以，雖王秀美於警訊中承認購買西瓜十一、二次（詳
    見偵查卷第十二頁正面），復於偵查中改稱六、七次（詳見偵卷第五十九頁背面
    ），繼之於原審供稱三、四次（詳見原審卷第三七頁），其先後所供不一，然以
    證人丙○○等之證述確定有連續行使偽鈔八次等情，與事實相符，應堪認定。次
    查，王秀美行使偽鈔多達八次之多，且據證人所述，每次購買者大多為西瓜等物
    ，而時間、地點又相當密集接近，焉有每次均持一千元購買西瓜卻毫無懷疑之理
    ？況王秀美於偵查中亦自承：「（有無問戊○○為何要用一千元買西瓜而不用之
    前所找換的零錢買？）我沒有問，但我有向他說不要買了，因為他每一攤買的時
    間及地點太接近了。」等語（詳見偵查卷第五十八頁背面），亦可徵王秀美應有
    懷疑之認識。再者，該偽鈔紙質不佳，且浮水印並不明顯等情，業據證人己○○○、乙○○、丁○○、庚○○等人於警訊中證述明確，且被告戊○○於原審審理
    時供稱：「我看了（偽鈔）之後覺得那不是真錢，有受騙的感覺‧‧‧‧」、「
    （你拿回偽鈔時，為何認為被騙？）因拿回來的，是一大張，我切完之後，每一
    張都切的不好，一看就知道那不是真的，所以我覺得被騙了。那上面的印刷也是
    一看就知道的」、「印刷的感覺是有點假。」等語（詳見原審卷第三二、七六、
    九七頁）。準此，該鈔票偽造技術既不高明，王秀美持以使用多次，焉有不知係
    偽造紙幣之理？就此王秀美雖於原審辯稱戊○○交付之紙鈔均有折疊，故不知係
    偽鈔云云。然從另一角度而言，就因為該偽鈔仿製技術不佳，故需以折疊之方式
    以掩飾犯行，而王秀美持以行使多次，應無不知之理，其係刻意以折疊方式購買
    西瓜等物，益徵其事前早已明知而與被告戊○○基於共同行使偽造紙幣之概括犯
    意聯絡甚明。此外，王秀美持偽鈔購物找還之真鈔均放在右前車門凹槽處內，已
    如前述，苟欲購買西瓜，僅需順手拿該找回之零錢即可，何須再向被告戊○○拿
    一千元？顯見王秀美應知悉被告戊○○所交付者係偽鈔無訛。更進一步言之，據
    證人即搜索王秀美前開住處之警員祝俊華於原審所述，如附表二編號二所示之偽
    鈔係在王秀美位於桃園之前開住處二樓房間所搜得，被告戊○○於原審雖辯稱係
    趁王秀美不在家時偷偷藏放的，並用雜物掩蓋云云，而王秀美於原審則辯稱對於
    被告戊○○將偽鈔藏放家中一節毫不知情云云。然查，該房屋四層樓建築，一樓
    係客廳及廚房、二樓係王秀美主臥室與更衣室、三樓是王秀美女兒之房間、四樓
    房間是存放電腦、書桌等物等情，業據王秀美供認不諱（詳見原審卷第九八頁）
    ，苟被告戊○○欲加以藏匿、掩飾，何以不置於自己位於他處之住處，卻藏放在
    王秀美家？又何以不放置在更衣室、廚房等他處，卻放置於王秀美日日進出之主
    臥室內？由此應可推知係經知情之王秀美同意而藏放，而堆放雜物係為避免為王
    秀美之女兒發現所為之掩飾行為。至王秀美雖又於原審辯稱據證人陳銘宏之證述
    ，可知伊於見到警員到場逮捕時有點驚訝，呆滯在那邊，並沒有慌張的情形，亦
    沒有逃跑等情，可見伊並不確知戊○○交付予伊使用者係屬偽鈔云云。然王秀美
    遭查獲之表情、動作僅能證明其當時尚屬鎮定，至王秀美是否明知該鈔票係偽鈔
    ，仍應依積極證據加以認定之，故此尚不足以為有利於王秀美之認定。綜上，王
    秀美係明知被告戊○○所交付者係偽造之紙鈔，卻仍持以行使之事證亦臻明確。
  (九)被告戊○○雖自承係八十九年六月十五日購買偽鈔云云，業已經證人丙○○之證
    詞所推翻，故被告戊○○係在同年月十二日以前購入偽鈔一節，已如前述，本院
    再依據被告戊○○前述行使偽鈔之金額、次數及行使之頻率，推認被告戊○○應
    係於八十九年六月初某日購入偽鈔。至苗栗縣警察局通霄分局刑事案件報告書記
    載被告被查獲之千元偽鈔分別為一四九張、五百五十張，合計六百九十九張，與
    經送往臺灣銀行鑑定之七百張千元偽鈔有所不符，並有該千元偽鈔七百張扣案可
    稽，顯係警局誤算所致，併此敘明。
  (十)此外，尚有贓物認領保管單七紙、扣押物品清單一紙、標購單上水果照片一張、
    手提袋照片二張、搜索扣押筆錄二張等附卷可稽，本件事證明確，被告戊○○之
    犯行洵堪認定，自應依法論科。
二、核被告戊○○所為，係犯刑法第一百九十六條第一項行使偽造通用紙幣罪。被告
    戊○○意圖供行使之用而收集偽造通用紙幣之低度行為，為行使偽造通用紙幣之
    高度行為所吸收，不另論罪。按行使偽造通用紙幣之行為，本含有詐欺之性質，
    故不另成立詐欺取財罪（最高法院二十九年上字一六四八號判例意旨參照），公
    訴意旨認被告另涉犯詐欺取財罪云云，容有誤會，附此敘明。又被告戊○○，就
    附表一所示八次行使偽造通用紙幣之犯行，與另被告王秀美間，有犯意之聯絡，
    行為之分擔，均為共同正犯。又被告先後多次行使偽造通用紙幣犯行，時間緊接
    ，觸犯構成要件相同之罪，顯係基於概括之犯意反覆為之，為連續犯，爰依刑法
    第五十六條之規定以一罪論，並加重其刑。原審以被告犯罪事證明確，予以論科
    ，固非無見，惟原判決既認被告多次犯行應成立連續犯，惟於事實欄卻未記載被
    告係基於概括犯意為之，致事實與理由有所矛盾。被告上訴意旨仍執陳詞，否認
    部分行使偽造之通用紙幣犯行，指摘原判決不當，雖無理由，惟原判決關於戊○○部分既有上述可議之處，即屬無可維持，自應由本院撤銷改判。爰審酌被告戊○○購買偽鈔並行使之，次數多達數十次，足以擾亂社會金融秩序，本應嚴罰重
    懲，念其素行良好，此有臺灣苗栗地方法院檢察署刑案資料查註紀錄表、臺灣高
    等法院被告全國前案紀錄表在卷可憑，因一時貪念，致罹刑典，且犯後態度尚稱
    良好，併參酌被告之生活狀況、品行、智識程度、犯罪之動機、目的、手段、所
    生危害等一切情狀，量處主文第二項所示之刑，以資懲儆。又扣案如附表二總計
    欄之千元偽鈔七百張、五百元偽鈔一千零三十張，係偽造之通用紙幣，已如前述
    ，應依刑法第二百條之規定，沒收之。至扣案之裁紙機一台，係被告戊○○所有
    供其行使偽造通用紙幣犯行所用之物，業據被告於原審供認無訛，並經證人祝俊
    華警員於原審證述查扣偽鈔時有發現裁後之紙屑用塑膠袋裝著等語屬實（詳見原
    審卷第八一頁），爰依刑法第三十八條第一項第二款之規定，為沒收之諭知。至
    如附表二扣案之真鈔，雖屬被告二人犯罪所得之物，惟係被害人所有並非被告二
    人所有，本院自不得宣告沒收，併此敘明。
據上論結，應依刑事訴訟法第三百六十九條第一項前段、第三百六十四條、第二百九
十九條第一項前段，刑法第二十八條、第五十六條、第一百九十六條第一項、第二百
條、第三十八條第一項第二款，罰金罰鍰提高標準條例第一條前段，判決如主文。
本案經檢察官甲○○到庭執行職務。
中      華      民      國      九十      年      十一      月  八      日
                                臺灣高等法院臺中分院刑事第四庭
                                      審判長法  官  洪  耀  宗
                                            法  官  劉  登  俊
                                            法  官  江  德  千
右正本證明與原本無異。
如不服本判決應於收受送達後十日內向本院提出上訴書狀，其未敘述上訴之理由者並
得於提起上訴後十日內向本院補提理由書（均須按他造當事人之人數附繕本）。
                                    書記官  吳  麗  琴
中      華      民      國      九十       年    十一     月     九     日
【附錄論罪科刑法條】
刑法第一百九十六條第一項：
行使偽造、變造之通用貨幣、紙幣、銀行券，或意圖供行使之用而收集或交付於人者
，處三年以上十年以下有期徒刑，得併科五千元以下罰金。
                                                                        Ｒ
 附表一：
┌───┬─────────────┬──────┬────────┬───────────┐
│編號  │犯罪時間地點              │被害人姓名  │ 行使偽鈔號碼   │  詐騙金額及物品      │
├───┼─────────────┼──────┼────────┼───────────┤
│      │八十九年六月十二日下午    │丙○○      │無資料，偽鈔業經│持一千元偽鈔購買價值一│
│ 一   │省道台一線一二七點六公里處│            │交予警員。      │百二十元之西瓜一顆，找│
│      │                          │            │                │得真鈔八百八十元。    │
│      │                          │     │                │                      │
├───┼─────────────┼──────┼────────┼───────────┤
│      │八十九年六月十六日下午七時│丁○○      │ＤＰ            │持一千元偽鈔購買價值二│
│      │三十分許                  │            │３５８１５２ＪＵ│百二十元之西瓜五顆，找│
│ 二   │苗栗縣通霄鎮新埔里拱朝雲天│            │                │得真鈔七百八十元。    │
│      │宮前南下車道路旁          │            │                │                      │
├───┼─────────────┼──────┼────────┼───────────┤
│      │八十九年六月十八日中午十二│庚○○      │ＤＮ            │持一千元偽鈔購買價值一│
│      │時許                      │            │６４９２４５ＧＵ│百元之西瓜一顆，找得真│
│ 三   │苗栗縣通霄鎮精鹽廠前南下車│            │                │鈔九百元。            │
│      │號路旁                    │            │                │                      │
├───┼─────────────┼──────┼────────┼───────────┤
│      │八十九年六月十八日        │王森田      │無資料，偽鈔業經│持一千元之偽鈔購買一百│
│      │                          │            │交予警員。      │元之西瓜三顆，找得真鈔│
│ 四   │在省道台一線一二七公里處  │            │                │九百元。              │
│      │                          │            │                │                      │
├───┼─────────────┼──────┼────────┼───────────┤
│      │八十九年六月十九日中午十二│壬○○      │ＤＬ            │持一千元之偽鈔購買價值│
│      │時許                      │            │６５６６６６ＧＸ│三十元之飲料三瓶，找得│
│ 五   │在苗栗縣通霄鎮通灣里三鄰二│            │                │真鈔九百七十元。      │
│      │十七之五號通順雜貨店      │            │                │                      │
├───┼─────────────┼──────┼────────┼───────────┤
│      │八十九年六月十九日中午十二│己○○○    │ＤＭ            │持一千元之偽鈔購買價值│
│      │時三十分許                │            │３６８６２２ＦＸ│六十五元之西瓜一顆，找│
│ 六   │在苗栗縣通霄鎮新埔里拱朝雲│            │                │得真鈔九百三十五元。  │
│      │天宮前南下方向路旁        │            │                │                      │
├───┼─────────────┼──────┼────────┼───────────┤
│      │八十九年六月十九日下午一時│辛○○      │無資料，偽鈔業經│持一千元之偽鈔購買價值│
│      │五十七分                  │            │交予警員。      │四十八元之西瓜一顆，找│
│ 七   │在苗栗縣通霄鎮台一線一二二│            │                │得真鈔九百五十二元。  │
│      │公里處                    │            │                │                      │
├───┼─────────────┼──────┼────────┼───────────┤
│      │八十九年六月十九日下午二時│乙○○     │無資料，偽鈔業經│持一千元之偽鈔購買七十│
│      │許                        │            │交予警員。      │三元之西瓜一顆，找得真│
│ 八   │在苗栗縣通霄鎮精鹽廠前    │            │                │鈔九百二十七元。      │
│      │                          │            │                │                      │
└───┴─────────────┴──────┴────────┴───────────┘
附表二：
┌───┬───────────────────┬────────────┬────────┐
│編號  │                扣得物品              │扣得地點                │備註            │
├───┼────┬──────────────┼────────────┼────────┤
│      │        │千元：（與編號二合計共七百  │戊○○所有車號七Ｇ—九０│                │
│      │偽  鈔  │        張）                │六二號自小客車內後座旅行│                │
│一    │        │五百元：三三三張。          │袋內及後車箱。          │                │
│      ├────┼──────────────┼────────────┼────────┤
│      │        │二萬三千一百七十四元。      │同右車前乘客座門上置物凹│其中六千三百四十│
│      │詐得款項│（發還被害人後餘一萬六千八百│槽內。                  │四元發還予被害人│
│      │        │  三十元）                  │                        │。              │
├───┼────┼──────────────┼────────────┼────────┤
│      │        │千元：（與編號一合計共七百  │王秀美位於桃園縣平鎮市金│                │
│      │偽  鈔  │        張）                │星里南安路九十九巷十四號│                │
│      │        │五百元：六九七張。（半成品）│住處二樓房間內。        │                │
│二    ├────┼──────────────┼────────────┼────────┤
│      │        │五百元：三張。              │同右。                  │共計三萬五千零九│
│      │詐得款項│百元：二五一張。            │             │十六元。        │
│      │        │五十元：六七張。            │                        │                │
│      │        │硬幣：五一四六元。          │                        │                │
├───┼────┼────┬─────┬───┴────────────┼────────┤
│      │        │面額    │數量      │偽鈔號碼                        │                │
│      │        ├────┼─────┼────────────────┼────────┤
│      │        │一千元  │八十張    │ＤＭ３６８６２２ＦＸ            │共計千元偽造紙鈔│
│      │        ├────┼─────┼────────────────┤                │
│      │        │一千元  │二張      │ＤＮ６４９２４５ＧＵ            │計七百張        │
│      │偽  鈔  ├────┼─────┼────────────────┤                │
│      │        │一千元  │一張      │ＤＰ３５８１５２ＪＵ            │                │
│總    │        ├────┼─────┼────────────────┤                │
│      │        │一千元  │二三五張  │ＤＬ６５６６６６ＧＸ            │                │
│      │        ├────┼─────┼────────────────┤                │
│      │        │一千元  │二二六張  │ＤＲ４１４７８７ＪＷ            │                │
│      │        ├────┼─────┼────────────────┤                │
│      │        │一千元  │一五六張  │ＤＭ００７８３４ＦＵ            │                │
│      │        ├────┼─────┼────────────────┼────────┤
│計    │        │五百元  │三０七張  │ＮＶ８１８９２１ＥＬ            │共計五百元偽造紙│
│      │        ├────┼─────┼────────────────┤                │
│      │        │五百元  │三五０張  │ＱＹ７４７００３ＪＮ            │鈔一千零三十張。│
│      │        ├────┼─────┼────────────────┤                │
│      │        │五百元  │三七三張  │ＮＶ９２４２４５ＨＱ            │                │
│      ├────┼────┴─────┴────────────────┴────────┤
│      │        │共計五萬八千二百七十元。扣除交予被害人之六千三百四十四元，餘五萬一千九百│
│      │詐得款項│二十六元整。                                                            │
│      │        │                                                                        │
└───┴────┴────────────────────────────────────┘
                                                      Ｒ


司法院資訊處製作；財團法人民間司法改革基金會備份。
